臺灣板橋地方法院民事裁定　　　　　　100年度事聲字第206號
異　議　人
即　債權人　萬榮行銷股份有限公司
法定代理人　劉五湖
上列異議人與債務人林桂銀間消費者債務清理事件，異議人對本
院99年度司執消債更字第105 號司法事務官所為更生方案認可之
裁定提出異議，本院裁定如下：
    主  文
異議駁回。
異議費用由異議人負擔。
    理  由
一、按關於更生或清算之程序，除本條例別有規定外，準用民事
    訴訟法之規定，消費者債務清理條例（下稱本條例）第15條
    定有明文。次按當事人對於司法事務官處理事件所為之終局
    處分，得於處分送達後10日之不變期間內，以書狀向司法事
    務官提出異議；司法事務官認前項異議有理由時，應另為適
    當之處分；認異議為無理由者，應送請法院裁定之；法院認
    第1項之異議為有理由時，應為適當之裁定；認異議為無理
    由者，應以裁定駁回之，民事訴訟法第240條之4第1至3項亦
    定有明文。又債務人有薪資、執行業務所得或其他固定收入
    ，法院認更生方案之條件公允者，得不經債權人會議可決，
    逕依債務人之聲請或依職權以裁定認可更生方案。而法院為
    認可之裁定時，因更生方案履行之必要，對於債務人在未依
    更生條件全部履行完畢前之生活程度，得為相當之限制，復
    分別為本條例第64條第1項及本條例第62條第2項所明定。查
    本件異議人就本院司法事務官於民國100年6月22日以99年度
    司執消債更字第105號准許更生方案裁定，於收受送達後10
    日內聲明異議，司法事務官認其異議無理由而送請本院裁定
    ，核與上開條文規定及意旨相符，先予敘明。
二、本件異議意旨略以：本件債務人於更生方案陳稱需與其他3
    手足分擔扶養父母親扶養費共計新臺幣5,396 元，惟其既因
    無力清償而進入更生程序，扶養費本當免除，縱需分擔，應
    依100 年綜合所得稅之免稅額每人每年82,000元計列，並於
    依法扣除依法領取老人津貼數額，始為合理。又債務人之父
    母現年分別為62歲及59歲，更生期間相繼達65歲，屆時依法
    領取老人津貼3,000 元，債務人應無持續8 年更生期間皆支
    出等額扶養費用之需要，爰對本院99年度司執消債更字第10
    5號認可更生方案之裁定聲明異議等語。
三、經查，本件債務人聲請更生，前經本院以99年度消債更字第
    73號裁定開始更生程序並命得由司法事務官進行更生程序，
    此有上述民事裁定1份在卷可稽，而債務人自陳任職於松青
    商業股份有限公司，確有薪資、執行業務所得或其他固定收
    入等情，並有債務人之薪資明細表附卷足憑。則查，觀諸債
    務人所提之更生方案，每期清償8,304元，計8年96期，清償
    總額為797,184元，清償成數為31.46%。又債務人每月平均
    收入為24,156元，扣除平均每月清償金額及扶養費後，所餘
    金額經核與行政院公布100年度新北市每人每月最低基本生
    活費用為11,832元大致相當。而按消債條例之立法目的，係
    使債務人得透過更生程序清償債務、重建其經濟生活，亦保
    障債務人於更生方案履行期間內能保有符合人性尊嚴之最低
    基本生活，是以考量異議人與債務人之利益衡平、債務人之
    償債能力與清償誠意及社會公益等因素，難謂原裁定認可債
    務人之更生方案有欠公允之處。是本院司法事務官認該更生
    方案應屬公允、適當、可行後予以認可，尚無違誤、不當。
四、再異議人雖另主張債務人應依100年綜合所得稅之免稅額每
    人每年82,000元計列扶養費，且待其父母於更生期間相繼達
    65 歲，屆時依法領取老人津貼3,000元後，應無持續8年更
    生期間皆支出等額扶養費用之需要等語。惟按所謂最低生活
    標準，依社會救助法第4條第3項之規定，係中央、直轄市主
    管機關參照中央主計機關所公布當地區最近1年平均每人消
    費支出60%所訂定，其目的係為供直轄市、縣（市）主管機
    關審核申請社會救助者是否符合同條第1項所謂之低收入戶
    ，以照顧低收入者並協助其自立。是不僅低收入戶所得申請
    生活扶助之程度，依同法第10條、第11條之規定，係由直轄
    市、縣（市）主管機關派員調查申請人家庭環境、經濟狀況
    等項目後核定，且其所得受領之現金給付亦由中央、直轄市
    主管機關依收入差別訂定之，從而「最低生活費標準」並非
    低收入戶實際生活扶助之金額（最高行政法院93年度判字第
    747號判決意旨可資參照）。則關於判斷債務人更生方案中
    生活必要支出之程度及其金額是否合理，自不宜僅以前揭最
    低生活費或異議人所指之所得稅個人免稅額為度，仍須考量
    各債務人實際生活所需，始與更生程序係為謀債務人經濟生
    活重建之目的無違。而查，債務人與其父母係居住於新北市
    三重區，依行政院主計處公佈之100年度臺灣省每人每月最
    低生活費用為11,832元，而債務人之父母扶養義務人共為4
    人，每人每月應負擔父母扶養費數額應為5,916元（計算式
    ：11,832/4×2＝5,916），是債務人更生方案所列扶養費用
    數額為5,396元，顯未逾上開合理金額，自屬妥適。況扶養
    親屬免稅額僅係稅法上得以減稅之額度，與計算每人每月最
    低生活費究屬兩事，則異議人以免稅額推算本案合理之扶養
    費，尚非可採。至於債務人父母縱於屆滿65歲時，得請領3,
    000元之老人年金，惟彼等斯時年歲已高，酌予提高生活費
    保障老年生活亦屬適當，此業經本院司法事務官於原認可裁
    定中詳加考量，故異議人上開異議理由，尚不足採。
五、綜上所述，本院司法事務官斟酌債務人所提更生方案，每期
    清償8,304 元，計8 年96期，清償總額為797,184 元，清償
    成數為31.46%，應認其條件核屬公允、適當、可行。又查無
    債務人有本條例第63條或第64條第2 項所定不應認可之消極
    事由存在，乃逕依本條例第64條第1 項裁定予以認可債務人
    所提更生方案，並依本條例第62條第2 項酌定其生活限制，
    經核並無不合。此外，異議人亦未能具體指出債務人有何本
    條例第63條及第64條第2 項之情事，從而，異議人聲明異議
    ，為無理由，應予駁回。
六、爰依民事訴訟法第240 條之4 第3 項裁定如主文。
中    華    民    國    100   年    9     月    8     日
                  民事第三庭    法  官  邱靜琪
上為正本係照原本作成
如不服本裁定，應於裁定送達後10日內，以書狀向本院提出抗告
，並繳納抗告費新臺幣1,000元
中    華    民    國    100   年    9     月    8     日
                                書記官  鄭美莉